【裁判字號】    90,重上更(三),108
【裁判日期】    901003
【裁判案由】    毒品危害防制條例
【裁判全文】
臺灣高等法院刑事判決                        九十年度重上更(三)字第一八號
    上  訴  人  臺灣臺北地方法院檢察署檢察官
    被      告  乙○○
    選任辯護人  舒建中
    被      告  丁○○
    指定辯護人  本院甲○辯護人
右上訴人因違反毒品危害防制條例案件，不服臺灣臺北地方法院八十六年度重訴字第
二四號，中華民國八十七年五月二十一日第一審判決（起訴案號：臺灣臺北地方法院
檢察署八十六年度偵字第一二三九八號、第一二三九九號）提起上訴，經判決後，由
最高法院第三次發回更審，本院判決如左：
    主  文
原判決關於乙○○、丁○○部分均撤銷。
乙○○、丁○○共同運輸毒品，各處無期徒刑，均褫奪公權終身。扣案如附表一所示
之毒品海洛因均沒收銷燬，如附表二所示之物品均沒收。
    事  實
一、民國（下同）八十五年十二月上旬，成年男子「李志全」（外號「JACKY」，真
    實姓名不詳），在香港經由丁○○介紹，認識積欠賭債之乙○○（外號「阿生」
    、「阿康」）。乙○○因在外積欠港幣二萬元，經「李志全」代為償還後，乃事
    事聽命於「李志全」。嗣外號「阿成」（成年人，真實姓名不詳）透過馮啟樂（
    業經判刑確定）與綽號「阿棠」之「林允棠」（成年人，真實姓名不詳）等於八
    十六年四月間在香港共同謀議來台販賣毒品海洛因牟利，約定由「阿成」負責提
    供海洛因貨源。「阿成」乃與「李志全」、乙○○及丁○○基於共同運輸毒品及
    私運管制物品進口之共同犯意，由「阿成」委由「李志全」負責自泰國攜帶毒品
    來台，「李志全」即透過丁○○向乙○○遊說，並言明乙○○每攜帶毒品入境一
    次，可自李志全處獲利港幣五萬元，乙○○應允之。「李志全」即指派乙○○來
    台，丁○○則早乙○○一日來台，負責接應。
二、八十六年五月十六日，乙○○在香港收受「李志全」交付之港幣八千五百元，即
    申請00000000000000號ＧＳＭ國際漫遊行動電話一具，供來台作
    販賣毒品聯絡之用。八十六年五月十七日，乙○○由「李志全」提供費用搭機至
    泰國曼谷，與「李志全」會合後，住進曼谷機場酒店。八十六年五月十八日，馮
    啟樂、郭志明在臺灣福君大飯店改住臺北市○○街八十號紅菱閣賓館第四○一號
    房。八十六年五月十九日，丁○○先自香港搭乘華航ＣＩ六一二班機來台，在臺
    北市○○街一四三巷三十三號二樓黃炳芬（於八十一年間來台居住迄今，業經判
    刑確定）住處，借住一夜，黃炳芬並複製其住處之鑰匙一支交付丁○○，供丁○○隨時進出使用。八十六年五月二十日中午，「李志全」至泰國曼谷機場酒店房
    間內，囑乙○○穿上其所帶來經特別縫製內夾藏海洛因硬塊之牛仔布背心一件，
    再套上一件緊身背心，並穿上鞋墊挖空內夾藏海洛因硬塊之黑色休閒鞋一雙，告
    知係海洛因，並要求乙○○上機時小心。乙○○遂與「阿成」、「李志全」及丁○○具有共同基於運輸上述毒品及私運管制物品海洛因進口之犯意聯絡，由乙○○運輸海洛因進入臺灣桃園中正機場，丁○○並前往接機，旋二人住進臺北市○○○路希爾頓大飯店第一七一二號房內。同日下午二時許，乙○○依「李志全」
    指示，將該背心及鞋內夾藏之海洛因卸下，交付丁○○裝入其所有之手提袋內，
    再一起搭計程車，接續運輸至臺北市○○街一四三巷三十三號二樓黃炳芬租住處
    ，由丁○○將該手提袋連同海洛因藏放於黃炳芬臥房木櫃內，丁○○並將其中一
    小部分之海洛因以紅色「萬寶路」香煙盒之透明玻璃紙外包裝包裝為海洛因樣品
    ，交付乙○○，二人再一起搭車回希爾頓大飯店。乙○○回到飯店後，乙○○依
    「李志全」之電話指示，馮啟樂亦依「阿成」之電話指示，二人於同日下午三時
    三十分至四時許，分別至該飯店二樓咖啡廳內，由乙○○將該包丁○○交付之海
    洛因樣品交付與馮啟樂。馮啟樂向乙○○表示欲取得兩大塊（每一大塊為七百公
    克），並告知乙○○行動電話號碼用以聯絡。
三、嗣丁○○與乙○○於次日即八十六年五月二十一日與黃炳芬在臺北市○○路一六
    六號竹苑餐廳會合用餐時，黃炳芬獲知丁○○在其家藏放之物品為毒品海洛因，
    丁○○與乙○○乃誘以將給予報酬港幣二萬元，黃炳芬應允後，即基於幫助持有
    毒品海洛因之犯意，提供該地點予丁○○等藏放毒品，旋即與丁○○騎機車回家
    ，由丁○○前往便利商店購買抽取式衛生紙盒及萬用金密袋，再以其原有之電子
    秤一個秤重毒品，另以丁○○買來之萬用金密袋及抽取式衛生紙盒，與丁○○一
    起進行包裝，放入書桌抽屜內及床下藏放，俾交與馮啟樂。
四、迨八十六年五月二十一日上午，乙○○與丁○○一起遷住臺北市○○○路天成飯
    店。二十二日早上，因已過一日，未見馮啟樂回音，丁○○、乙○○覺得有異，
    擔心有變，且認運輸工作已經完成，乃決定返回香港。同月二十二日中午十二時
    許，黃炳芬受託將丁○○所有置放於黃炳芬住處之上開手提袋一只攜至臺北市○○○路天成飯店三樓喜相逢餐廳交與丁○○，並至一樓櫃台確認丁○○等之回香
    港機位時，經法務部調查局北部地區機動工作組人員會同憲兵調查組人員提前行
    動，在上址將乙○○、丁○○、黃炳芬三人逮捕，並扣得乙○○所有之上述行動
    電話一具、背心二件、黑色休閒鞋一雙及丁○○所有之手提袋一個，旋赴黃炳芬
    之上述住處，在床舖下及書桌抽屜內，起出八個塑膠袋共淨重四五四七點三四公
    克（包裝共重二一二點三六公克，包括一袋淨重一三三七點六三公克、包裝重五
    十七點三二公克，一袋淨重一三四二點四五公克、包裝重五十七點八二公克，一
    袋淨重一三三五點四五公克、包裝重五十八點八六公克，一袋淨重五三一點八一
    公克、包裝重三十八點三六公克，扣押物品清單上略載為毛重四七八五公克）之
    海洛因、藏放上述海洛因之衛生紙盒一組、電子秤一個及萬用金密袋包裝盒一組
    。
五、案經法務部調查局北部地區機動工作組移送臺灣臺北地方法院檢察署檢察官偵查
    起訴。
    理  由
一、訊據上訴人即被告乙○○固坦承於八十六年五月二十日攜帶毒品搭乘飛機來台，
    再由丁○○帶同毒品海洛因至黃炳芬住處藏放等情，另上訴人即被告丁○○雖亦
    坦承為圖得利益代為藏匿放海洛因等情不諱，惟均堅決否認有前開犯行，被告乙○○辯稱：我因向「李志全」借錢，他逼迫我帶毒品來台交給馮啟樂，我只知衣
    服內有夾藏一塊塊物品，當初係「李志全」叫我將東西攜至臺灣，是說八十六年
    五月二十日下午三時全部毒品都交給馮啟樂，後來「李志全」打電話聯絡我，說
    發生狀況，要我找人保管二、三天，當天下午三時多我與馮啟樂在希爾頓飯店見
    面，沒給他樣品，當時也不知馮啟樂會在那裡，我與丁○○是在下午四、五點碰
    面，我打電話到黃炳芬家，要丁○○來希爾頓飯店，請丁○○幫忙藏放毒品海洛
    因。於調查局因遭刑求，始為不實之自白云云。被告丁○○辯稱：是黃炳芬要介
    紹我工作才來台，於八十六年五月十九日來台前往黃炳芬家住一晚，我原不知乙○○要來台，未前去接機，八十六年五月二十日下午約五點左右乙○○打電話至
    黃炳芬家，我剛好在那裡，接到電話，乙○○約我去希爾頓飯店，拜託我說有東
    西要放在我那裡，二人至黃炳芬家後，乙○○才說是海洛因，我拒絕他，他一直
    拜託我，說處理好要給我港幣五萬元，我也是貪心就答應他，他說保管二、三天
    ，後來我也答應要給黃炳芬港幣二萬元，但我都沒收到錢。我未出去購買衛生紙
    盒及金密袋，只有買充電器。是用黃炳芬家的衛生紙盒，拿出來包裝，金密袋原
    先就包著海洛因，從乙○○手提袋內拿出來的。至於八十六年五月二十日，乙○○與馮啟樂在希爾頓飯店二樓咖啡廳見面時，我根本不在場，何能監視乙○○與
    馮啟樂。我於調查局因遭刑求，始為不實之自白云云。
二、經查：
  (一)被告丁○○、乙○○等供稱彼等於獲案當日，遭調查局人員之刑求等情，除據其
    二人於檢察官初訊時起至本院審理時，一再指訴外（其中丁○○指稱遭調查員毆
    打鼻樑、身體，乙○○指稱遭調查員以手毆打身體），被告丁○○於八十六年五
    月二十三日進入看守所時，亦確受有「鼻樑破皮、出血及浮腫」等傷害，有丁○○之入所驗傷紀錄乙紙、相片一張等在卷可稽，且八十六年五月二十三日臺灣臺
    北看守所新收被告內外傷記錄表上亦載明被告丁○○自述謂：「我於八十六年五
    月二十二日在調查局被一名警員刑求，受傷部位如圖」，該圖被告臉部正面為「
    眼睛腫、鼻子爆了」，另被告乙○○部分亦載明「身體右側屁股內傷、身體正面
    腹部內傷、右上肢手臂處內傷」、「我於八十六年五月二十二日在調查局被五名
    警員刑求，受傷部位如圖」（詳原審卷一第二九五頁及上訴字卷一附被告丁○○
    及乙○○入所內外傷記錄表）。且經本院前審函詢臺北市立和平醫院查明結果，
    被告丁○○確於八十六年五月二十二日下午三時四十五分至該醫院急診，經診斷
    後為鼻骨骨折，丁○○之急診病歷上亦記載病人主訴為：「遭他人擊傷」，有該
    和平醫院八十八年三月二十二日北市和醫字第一五六九號函一紙及丁○○之急診
    病歷影本一紙在卷可按（見上訴字卷二內附），足見被告丁○○、乙○○所述遭
    毆打之情節，應非憑空捏造。至調查員於本院前審調查中以八十八年五月十二日
    書面報告稱被告丁○○係在車內拒絕上手銬而反抗掙扎、衝撞、踢車門等造成傷
    害云云（見上訴字卷二附調查局北機組八十八年五月十二日報告），然被告丁○○堅稱我於被捕過程中未反抗，證人即破獲本案之調查局幹員任海傳於本院前審
    調查時亦供稱：「本件是透過通訊監察及跟監，而查獲被告等彼此之接觸，最後
    在天成飯店捉到被告」、「在天成飯店捉到被告丁○○、乙○○、黃炳芬時，整
    個過程沒有打鬥，追捕行為中客廳也沒有毀損東西」等語（見上訴字卷二，八十
    八年四月二十七日調查筆錄），足認被告丁○○、乙○○二人於被捕過程中並未
    有與調查局幹員打鬥之情事發生，且被告丁○○經以現行犯逮捕後，戴上手銬進
    入偵防車內，並由二名幹員將之夾坐汽車後座中間防止脫逃等情，亦經證人任海
    傳供認無訛，足見調查局北機組上開報告，與事實不合，委無足採。另被告乙○○經依法羈押進入看守所時，新收被告內外傷記錄表上既載有內傷等，且被告乙○○於八十六年五月二十二日被捕後確曾至私立中祥醫院就診，有該中祥醫院診
    斷證明書影本一紙在卷可稽（見上訴字卷二卷內附），亦見被告丁○○、乙○○
    抗辯彼等於被捕之日即八十六年五月二十二日曾遭刑求乙節，信而有徵。是以被
    告丁○○、乙○○於被捕後即八十六年五月二十三日第一次調查筆錄自白之任意
 性既有欠缺，自不得採為證據，應予排除。至同案已判決確定之被告馮啟樂、郭
    志明雖亦於本院前審抗辯彼等在調查局受訊時被刑求云云，但其二人於八十六年
    五月二十二日二十四時因羈押入所時，均供稱：「我無內外傷」等語（見上訴字
    卷一附新收被告入所內外傷記錄表），且乏證據證明彼等有遭刑求之事實，尚難
    徒憑空言率予採信，合先敘明。
  (二)本件係法務部調查局北機組於八十五年一月間起偵知被告林慶鐘與國外販毒集團
    有密切接觸後，報請核准實施通訊監察作業，於八十六年三月至五月經電監偵知
    香港水房幫幫派份子「阿棠」與林慶鐘陸續聯繫，「阿棠」並擬派手下「阿明」
    攜毒來台，由林慶鐘仲介買主進行毒品交易。嗣郭志明、馮啟樂二人於八十六年
    五月十六日來台，經林慶鐘前往接機後住進福君飯店，嗣郭志明即於八十六年五
    月十九日與林慶鐘聯繫，約定於八十六年五月二十日下午五時以後見面，馮啟樂
    則在八十六年五月二十日下午四時外出，與一男子（乙○○）在希爾頓飯店二樓
    咖啡廳會晤，並取得海洛因樣品後即攜回，與事先在臺北市○○○路金車西餐廳
    等待之郭志明、林慶鐘會合，三人同至紅菱閣賓館看海洛因樣品並議價，嗣林慶
    鐘出來後搭車至臺中給買主「林仔」（真實姓名為王俊傑，因販毒案為臺灣台南
    地檢署通緝中）看樣品，再搭乘二十三時三十分之國光號返回臺北，經監控人員
    清查出交付毒品樣品之人為該飯店住客乙○○後，發現丁○○與乙○○同住，乃
    進而監控該二人之行蹤。八十六年五月二十一日，丁○○、乙○○二人轉住天成
    飯店，二十一日下午三時許，黃炳芬騎機車前來載丁○○外出至藏放毒品之黃炳
    芬住處，二人在內停留三小時，期間丁○○外出至巷口便利商店購買數盒衛生紙
    及萬用金密袋等物。八十六年五月二十二日上午，黃炳芬與丁○○、乙○○再度
    會晤，並洽請天成飯店櫃檯確認當天返港機位，欲返回香港，嗣經調查員請示檢
    察官後發動搜索、逮捕，一組人馬在天成飯店逮獲黃炳芬、丁○○、乙○○，一
    組人馬前往臺北市天龍三溫暖逮捕郭志明、馮啟樂，另一組人馬前往逮捕林慶鐘
    ，再分頭搜索，於黃炳芬宅房間抽屜內及床下查獲本件扣案之海洛因等情，有法
    務部調查局北機組八十八年五月二十日八八電緝字第一○六○號函及該函所附之
    本件蒐證行動作業報告表影本七紙及監聽發音譯文影本八份等為證（詳上訴字卷
    二內附），並有扣押清冊二紙、搜索及扣押筆錄一紙、毒品相片在卷可佐（詳八
    十六年偵字第一二三九八號卷第三十二頁至第三十五頁）。被告丁○○、乙○○
    及黃炳芬、馮啟樂、郭志明、林慶鐘等對於整個逮捕過程，亦均無異議，是以本
    件整個案發過程及逮捕、查獲毒品及相關物品等之事實經過如上，至堪認定。
  (三)被告乙○○於檢察官偵查中供稱：「八十六年五月二十日下午四點多在希爾頓二
    樓咖啡廳（交樣品給馮啟樂）。（綽號JACKY）給我報酬五萬元港幣，但要扣除
    JACKY借給我的一萬多元，實拿三萬多元。我在機場時告知我帶的是海洛因：：
    」、「我是為籌醫藥費及還高利貸才會做這件事」等語（見一二三九九號偵卷第
    三十五頁反面），於八十六年六月二日調查局借訊時供稱：「我在香港因賭博欠
    下高利貸，丁○○說要介紹我賺錢，每趟報酬港幣五萬元。並介紹JACKY讓我認
    識，之後八十五年十二月五日赴曼谷，八十五年十二月十日來台，八十六年一月
    九日赴曼谷，八十六年二月二日來台，八十六年五月十七日赴曼谷，八十六年五
    月二十日來台等三次，均係由JACKY在曼谷接應，丁○○與JACKY在臺北接應，惟
    八十六年五月二十日來台這次JACKY並未出現。」、「八十六年五月二十日下午
    二時許，我住進希爾頓ｖ七一二號房，將身上背心及鞋底藏的海洛因卸下交給丁○○裝入手提袋，丁○○就攜袋和我一起坐計程車到臺北市○○路的巷口，當時
    黃炳芬已等在巷口，丁○○叫我在巷口等不讓我進去，帶著毒品偕黃炳芬一同走
    入巷內，約十五分鐘後丁○○獨自一個人空手走出來，和我一起坐車回希爾頓，
    隨後下午四時許又至二樓咖啡廳，丁○○先交給我一個內藏海洛因樣品的白色萬
    寶路香煙盒，叫我交給已等在該處的「樂仔」：：，海洛因均是JACKY備妥交給
    我夾藏，渠是向何人取貨我不知道：：」等語（見一二三九九號偵卷第七十二頁
    以下），於原審調查中供稱：「JACKY叫我帶，：：當時是在泰國」、「是丁○○去接機的」、「（下飛機是丁○○去接你否）是的」、「他（指JACKY）說下
    飛機後，會有人來接我」、「JACKY只知姓李，不知名字」（詳原審卷一第二四
    一頁正面）、「八十六年五月二十日和丁○○一起到黃炳芬家，我和丁○○一起
    上樓，東西（海洛因）是丁○○拿去放的」等語（詳原審卷一第七十一頁反面、
    七十二頁正面、第一六頁正面、原審卷二第二一一頁），於原審八十六年七月
    十七日親書之自白狀中敘明：「到了臺灣，丁○○安排我住希爾頓飯店住宿，當
    日丁○○到飯店，叫我將衣服交給他，並且帶我到臺北市○○街一四三巷三十三
    號二樓黃炳芬住所」、「丁○○下樓帶我回希爾頓飯店，並在途中交待我拿一包
    煙給馮啟樂，我便照他的話做」、「所有一切均由丁○○、李志全：：與泰國、
    香港連絡」等語（詳原審卷第一三○頁乙○○自訴 (述）狀），於八十六年十月
    十七日亦具函供稱：「到了臺灣，被告把衣服交給丁○○以後，就在飯店休息」
    （詳原審卷一第二二七頁）等語，前後一致，且案重初供，堪信被告乙○○上開
    所供為真實。足見係被告丁○○係介紹「李志全」（外號JACKY）與被告乙○○
    認識，由「李志全」備妥海洛因交與被告乙○○夾藏，由泰國搭機來台，應允被
    告乙○○可獲利港幣五萬元，「李志全」並指示會有人來接機，而接機之人即係
    被告丁○○，接機後被告丁○○立即先將海洛因藏放於黃炳芬家無訛。而被告丁○○亦承認其認識外號JACKY之港人，並有介紹JACKY與被告乙○○認識，雖堅稱
    JACKY叫「李景全」，但亦坦承「沒看過證件，不知中文如何寫」（見本院九十
    年六月十一日訊問筆錄），且廣東話「志」與「景」之發音相近，尚難以此即謂
    「李志全」與「李景全」非指同一人。
  (四)再觀諸被告乙○○係於八十五年十二月十日入境臺灣，八十五年十二月十二日搭
    乘ＣＩ六一一班機出境，八十六年二月二日入境，八十六年二月三日搭乘ＣＸ四
    一班機出境，八十六年五月二十日入境。丁○○則係於八十五年十二月九日入
    境、八十五年十二月十二日搭乘ＣＩ六一一班機出境，八十六年二月一日入境，
    八十六年二月三日搭乘ＣＸ四一班機出境，八十六年五月十九日入境，有內政
    部警政署檢附之被告乙○○、丁○○二人之入出境紀錄各一份在卷可按（詳原審
    卷一第二七八、二七九頁）。經核對被告等之上開入出境日期可知，被告丁○○
    均早被告乙○○一日到臺灣，二人並於同日搭乘同一班機離去，此次亦係於被捕
    當日即八十六年五月二十二日擬一起出境，於出境前為警捕獲，彼等入出境之情
    形，與被告乙○○上開所供（詳見上述(三)）被告丁○○如何於前一日來台接應等
    情相符，自屬可信，被告丁○○否認前往接機，且供稱被告乙○○前數次來台時
    ，我未與之見面云云，尚屬空言。雖被告乙○○嗣後翻異前詞，附和被告丁○○
    而改稱八十六年五月二十日下午丁○○未接機云云，顯係迴護被告丁○○之詞，
    不足採取。再被告丁○○自八十年六月十三日起開始有入境臺灣之紀錄，但停留
    在臺灣之日數多為一至三天，最多一次為十多天，有上開入出境資料為憑，可知
    被告丁○○所稱係來台從事廚師工作云云，亦非真實，不足採信。如(三)所述，被
    告丁○○係介紹「李志全」（外號JACKY）與被告乙○○認識，由「李志全」備
    妥海洛因交與被告乙○○夾藏，由泰國搭機來台，「李志全」並指示會有人來接
    機，而接機之人即係被告丁○○，被告丁○○接下海洛因後立即將之藏放於黃炳
    芬家，苟非本件被告丁○○於香港時即與「李志全」有聯絡，如何知曉先於乙○○一日到臺灣來接機，且於抵達旅館後，自被告乙○○手中接下本件毒品海洛因
    ，再負責該毒品之安置事宜，顯見被告丁○○確與「李志全」、「李志全」與乙○○、乙○○與「李志全」有犯意之聯絡，亦即丁○○、乙○○、「李志全」三
    人有共同運輸毒品海洛因（並有私運管制物品進口）之犯意聯絡，至為明灼。再
    乙○○始於本院前審調查中改稱係我在臺灣打電話給丁○○，丁○○始行出面，
    且JACKY並未指示伊將毒品交給何人，只說會用電話指示，我到臺灣的晚上（五
    月二十日），李志全有打電話來問東西（毒品）擺好沒，並說隔天會來，但隔天
    沒來，我很害怕，就打電話給黃炳芬，才會由丁○○接電話，並把東西放在黃炳
    芬家等語（詳上訴字卷一，八十七年九月二十一日筆錄），但與前開證據不符，
    顯係飾卸及迴護被告丁○○之詞，不足採取。
  (五)另被告乙○○嗣辯稱：八十六年五月二十日下午三時多雖與馮啟樂在希爾頓飯店
    二樓碰面，但未交付海洛因樣品云云，惟已判決確定之被告馮啟樂於調查局供稱
    「八十六年五月二十日下午四點我依約前往希爾頓飯店二樓咖啡廳，不久就有一
    位稱『阿康』的港籍男子（即乙○○）前來與我會晤，他交給我一些用盒包裝塑
    膠袋裝著的海洛因毒品樣品給我」等語（見一二三九八號偵卷第十八頁正反面）
    ，復有證人即負責監控乙○○與馮啟樂在希爾頓飯店二樓西餐廳見面並交付海洛
    因樣品之調查局幹員丙○○於本院前審調查中證稱：「八十六年五月二十日跟監
    馮啟樂：：，我看他上樓（希爾頓二樓西餐廳），我坐在馮啟樂附近，乙○○走
    到馮啟樂，他們二人在交談但沒有聽到交談內容，我看乙○○有交東西（有顏色
    ，類似小香煙盒東西），他（馮啟樂）拿了也沒有抽，我們研判是樣品，：：他
    們有交換電話號碼動作，交談約一分鐘，見面前後約二、三分鐘，乙○○送馮啟
    樂下去，飲料只有喝一點，結帳就走了」等語（見上訴字卷二，八十八年五月十
    七日調查筆錄）明確，嗣證人丙○○於本院九十年八月二十四日調查時仍為相同
    陳述（見本院該日調查筆錄），顯見馮啟樂與乙○○非為見面聊天，而係有交付
    毒品海洛因樣品之特定目的，且於乙○○交付馮啟樂樣品後即行分手，被告乙○○嗣後上開所辯，乃係卸責及迴護馮啟樂之詞，不足採取。
  (六)被告丁○○於八十六年五月二十三日於檢察官偵查中供稱：「（被查獲的海洛因
    是你放芬處？）是我同乙○○一起放的：：，因林知道我曾在臺北工作，他叫我
    找芬，找地方藏，林答應要給我五萬元港幣：：（昨天是你叫芬把手提袋拿到天
    成飯店給你）是」等語（見一二三九九號偵卷第三十一頁反面、第三十二頁反面
    ），於八十六年六月二日調查局借訊時供稱：「八十六年五月二十日乙○○抵台
    後，乙○○即至臺北市希爾頓飯店投宿，隨後我即與他將毒品運至黃炳芬住處藏
    放，將毒品藏放置床底（雙人床木櫃內側抽屜）抽屜內：：，我們去買：：萬用
    金密袋、衛生紙盒等東西來包裝毒品：：」等語（見一二三九九號偵卷第五十四
    頁反面）。查本件海洛因查獲之地點係在抽屜及床下之空衛生紙盒及萬用金密袋
    內（詳上訴字卷二內附法務部調查局北機組八十八年五月二十日八八電緝字第一
    ○六○號函及該函所附之本件蒐證行動作業報告表影本七紙），並經法務部調查
    局承辦人吳克俊到庭結證稱：我們另編一組人跟監丁○○，：：八十六年五月二
    十一日下午三時黃炳芬騎機車帶丁○○外出去通化街（即黃炳芬住處）停留三小
    時，期間丁○○外出至巷口萊爾富商店買衛生紙盒、萬用金密袋，後來發現這是
    包裝毒品等語（見本院九十年八月二十日訊問筆錄），是被告丁○○嗣後改稱於
    八十六年五月二十一日下午自黃炳芬住處外出至巷口便利商店非購買數盒衛生紙
    及萬用金密袋，而係購買充電器云云，自不足採取。
  (七)被告丁○○、乙○○二人於八十六年五月二十三日之調查站筆錄雖不可採，如前
    所述，但彼等於檢察官偵查中及其他日期於調查站、原審及本院之上開供詞，因
    無自白任意性之疑慮，即屬可採。
  (八)同案被告馮啟樂於調查局調查時供稱：我與郭志明（綽號阿東）配合在台販賣海
    洛因，是在香港受「阿成」（真實姓名不詳）之指示，與在台毒品貨源接洽人即
    港人「阿康」（即乙○○）聯繫，「阿東」（即郭志明）負責與臺灣毒品買主接
    洽聯繫。一個多月前（約八十六年四月間），水房幫港人「阿成」向我表示在臺
    灣有海洛因毒品貨源，問我在台有無銷售管道，在此同時，同幫之港人「阿棠」
    亦向我表示，我在台有認識海洛因之毒品買家，問我是否能提供海洛因貨源，我
    乃請「阿棠」向臺灣買主確定要毒品後，向「阿成」反應要與「阿棠」來台配合
    處理這次毒品交易，但「阿棠」後來身體不適，所以介紹「阿東」（即郭志明）
    與我認識，並由伊與「阿東」來台配合分工處理這次交易，我二人係於八十六年
    五月十六日中午一同來台，由「阿東」的朋友即臺灣之買主「林先生」（即林慶
    鐘）接機，當天林先生要求看海洛因樣品，我亦於當天打電話回香港給「阿成」
    說明買主之要求，八十六年五月十九日晚上，「阿成」打電話給我說明天（八十
    六年五月二十日）下午四點在希爾頓大飯店二樓咖啡廳，自然會有在港見過我的
    人把毒品交給伊。次日我依約前往，有一「阿康」（乙○○）之港人與我會晤，
    並交給伊一些用香煙盒包裝塑膠袋裝著之毒品海洛因樣品給我，並表示會以其行
    動電話作為聯絡之用。我拿到樣品後即打電話給「阿東」（郭志明），叫「阿東
    」打電話給「林先生」，約「林先生」到峨嵋街八十號紅菱閣賓館交付樣品，但
    「林先生」未回電（依後述內容可知，應係指林慶鐘看到樣品後未回電），「阿
    東」也均未聯絡上「林先生」，直到今日（八十六年五月二十二日）下午二時許
    ，我與「阿東」在天龍三溫暖被捉。原由「阿東」（郭志明）聯繫買主，我聯繫
    供貨管道，並將毒品樣品由伊轉交給買主，待買主決定毒品之購買數量後，由伊
    看到買主攜帶購買毒品之貨款後，即刻聯絡「阿成」或「阿康」（乙○○）安排
    雙方會晤時間、地點，至於毒品買賣雙方如何交付毒品及價金，由其等自行會商
    決定。再交易數量林先生說要看毒品樣品後再決定（交易數量未定），但林先生
    一直未答覆。「阿成」在香港說每交易一大件（七百公克）成功，將付我二萬元
    港幣，由我與「阿東」協議各分一萬港幣。「阿成」要在事成後回港時才支付，
    未收前金，本次來台費用由我及「阿東」自付。另「阿成」聯絡電話為0000
    0000000000號，「阿康」（高瘦）為00000000000000
    號，「阿東」（郭志明）為00000000000000號。我在台期間係以
    00000000000000行動電話聯絡販毒等語（扣案），且指認買主「
    林先生」為林慶鐘，「阿康」為乙○○。（以上詳一二三九八號偵卷第十七頁至
    第二十三頁）。雖馮啟樂於偵查中僅坦承與「阿東」一起來台，目的為了遊玩，
    係林慶鐘來接機，餘對於上開各節則堅詞否認，且於原審及本院前審辯稱：「八
    十六年五月二十日在紅菱閣賓館，是為了買洋酒要給林慶鐘，當時有我、林慶鐘
    、郭志明三人」、「調查局所說不實在」、「來臺灣是為了買電動玩具」、「我
    是來臺灣找朋友玩」、「沒有拿海洛因樣品給林慶鍾」（詳原審卷第一○八頁反
    面、一○九頁正面、一六○頁反面）；「八十六年五月二十日下午四點多在希爾
    頓飯店是跟乙○○約好喝茶而已」、「喝茶後有打電話給郭志明，但講什麼忘了
    」、「離開希爾頓回到紅菱閣」、「回到紅菱閣時，林慶鐘跟志明來，我拿一瓶
    洋酒要送林慶鐘，林慶鐘說不要」云云（詳原審卷二第一七四頁），但與前開證
    據不符。且觀之被告乙○○於檢察官偵查中供稱：「八十六年五月二十日下午四
    點多在希爾頓二樓咖啡廳（交樣品給馮啟樂）」等語（見一二三九九號偵卷第三
    十五頁反面），證人即負責監控乙○○與馮啟樂在希爾頓飯店二樓西餐廳見面並
    交付海洛因樣品之調查局幹員丙○○於本院前審調查中證稱：「八十六年五月二
    十日跟監馮啟樂：：，我看他上樓（希爾頓二樓西餐廳），我坐在馮啟樂附近，
    乙○○走到馮啟樂，他們二人在交談但沒有聽到交談內容，我看乙○○有交東西
    （有顏色，類似小香煙盒東西），他（馮啟樂）拿了也沒有抽，我們研判是樣品
    ，：：他們有交換電話號碼動作，交談約一分鐘，見面前後約二、三分鐘，乙○○送馮啟樂下去，飲料只有喝一點，結帳就走了」等語（見上訴字卷二，八十八
    年五月十七日調查筆錄）明確，嗣證人丙○○於本院九十年八月二十四日調查時
    仍為相同陳述（見本院該日調查筆錄），顯見馮啟樂與乙○○非為見面聊天，而
    係有特定目的，且於乙○○交付馮啟樂樣品後即行分手，是已判決確定被告馮啟
    樂嗣後上開所辯，乃係卸責之詞，殊無可採。觀之上述馮啟樂於調查局之供詞「
    是在香港受『阿成』之指示，與在台毒品貨源接洽人即港人『阿康』（即乙○○
    ）聯繫」、「水房幫港人『阿成』向我表示在臺灣有海洛因毒品貨源，問我在台
    有無銷售管道」、「『阿棠』：：問我是否能提供海洛因貨源，我：：向『阿成
    』反應要與『阿棠』來台配合處理這次毒品交易」、「『阿成』在香港說每交易
    一大件（七百公克）成功，將付我二萬元港幣」等語，可見「阿成」知曉本件毒
    品海洛因如何進入臺灣，才會指示馮啟樂來臺灣配合，並要馮啟樂在臺灣與被告
    乙○○聯繫即可有見到貨源，加以前述(四)已查證被告丁○○、乙○○、「李志全
    」三人有共同運輸毒品海洛因（並有私運管制物品進口）之犯意聯絡，苟非「阿
    成」亦與丁○○、乙○○、「李志全」等人有共同運輸毒品海洛因（並有私運管
    制物品進口）之犯意聯絡，「阿成」如何知悉有海洛因進入臺灣並指示馮啟樂出
    面與被告乙○○接觸取得海洛因樣品？準此，堪可認定「阿成」、「李志全」與
    被告乙○○、丁○○等四人確有共同運輸毒品海洛因（並有私運管制物品進口）
    之犯意聯絡。
  (九)已判決確定被告黃炳芬於原審中供稱：「東西（海洛因）是丁○○、乙○○拿來
    的，我說不要，第二天他跟我說借放一下，就被抓了。是丁○○打電話來，丁○○、乙○○一起來，在外面見面，我鑰匙交丁○○，他自己拿去我家放的，問我
    可否放我家，我跟他說最好不要，電子秤是我很久就買的我自己要用」、「他們
    （指丁○○與乙○○二人）說放這邊（的毒品）賣了後，給我港幣二萬元」、「
    在天成飯店時才跟我說毒品放在我那兒」、「在被抓那天才說要給我二萬元，放
    在我家時沒有跟我講」、「丁○○五月十九日來給他一個鑰匙，他待了一個晚上
    」等語（詳原審卷一第一二五頁反面、一二六頁、一六一頁反面、原審卷二第四
    頁），雖黃炳芬另辯稱：在我住處查獲毛重約四點七八五公斤，市價約六百八十
    萬元新台幣之毒品海洛因，我並不知情。丁○○於八十六年五月十九日借住一天
    ，後在五月二十日我上班時，自行以鑰匙開門進來藏放毒品海洛因云云，然與上
    開供詞不符，參諸法務部調查局北機組於獲悉本案後，進行跟監、監聽等工作，
    發現丁○○與乙○○同住，乃進而監控該二人之行蹤，八十六年五月二十一日，
    丁○○、乙○○二人轉住天成飯店，二十一日下午三時許，黃炳芬騎機車前來載
    丁○○外出至黃炳芬家，即藏放毒品之黃炳芬宅，二人在內停留三小時，期間丁○○外出至巷口便利商店購買數盒衛生紙及萬用金密袋等物。八十六年五月二十
    二日上午，黃炳芬與丁○○、乙○○再度會晤，並洽請天成飯店櫃檯確認當天返
    港機位，欲返回香港，嗣經法務部調查局北機組請示檢察官後進行搜索、逮捕等
    情（有上訴字卷二附法務部調查局北機組八十八年五月二十日八八電緝字第一○
    六○號函及該函所附之本件蒐證行動作業報告表影本七紙及監聽發音譯文影本八
    份等為證），可知已判決確定被告黃炳芬在八十六年五月二十一日即已知悉本件
    毒品藏放於其住處，且該毒品被查獲之包裝物乃丁○○出去買之抽取式衛生紙盒
    、萬用金密袋，彼時黃炳芬在家，當無不知之理。已判決確定被告黃炳芬嗣辯稱
    不知云云，殊無可採。
  (十)被告乙○○嗣雖辯稱：我係遭「李志全」以還債及家人生命加以恐嚇，並持槍脅
    迫上飛機，不得已始運毒來台，且「李志全」為逼我還債，曾到我家中將我毆打
    成傷，毀損家具，並提出香港政府房屋署及香港政府區議員之信函各乙件為證，
    且證人林美連（被告乙○○之胞姊）、李齊（被告乙○○之母）於本院前審亦到
    庭為相同之陳述。惟上開信函僅提及被告乙○○住所遭人惡意破壞，並不足以證
    明確係遭「李志全」破壞，而證人與被告又屬至親，所供難免偏頗迴護。況被告
    乙○○如係遭持槍脅迫上飛機，何以在台港兩地未在機場報警，且於抵台後又與
    被告丁○○藏匿毒品，凡此均與常情有悖，顯見事虛。再被告乙○○自承其為「
    李志全」運輸毒品來台進行交易，每趟可獲得港幣一萬二千元或五萬元之利益等
    語，顯非受脅迫而為之，足認其係基於自由之意思參與犯罪，自不得藉詞受脅迫
    而解免刑責。
  (十一)被告乙○○雖具函稱：「所有一切均由丁○○、李志全、黃炳芬與泰國、香港連
    絡」等語（詳原審卷第一三○頁乙○○自訴 (述）狀），且於調查局訊問時供稱
    ：「黃炳芬也對運毒、販毒之事知情並參與」等語，惟為黃炳芬所否認，且遍查
    卷內資料亦無關於黃炳芬參與運輸或販賣毒品之證據，自難作為認定事實之基礎
    。
  (十二)被告乙○○於調查局北機組固曾供稱：八十五年十二月初，「李志全」拿錢叫我
    買香港、曼谷來回機票，我旋於八十五年十二月五日搭機去曼谷，抵達後「李志
    全」接機，八十五年十二月十日，「李志全」替我購買曼谷至臺北之機票，要我
    單獨來台，表示到臺北後有人接應，八十五年十二月十日我扺台後，丁○○在機
    場接機。並安排我住希爾頓飯店，過幾天「李志全」出現，說要做事，約在來台
    第四天，「李志全」叫我在希爾頓飯店二樓咖啡廳找個位置隔些距離看二男子聊
    天，第二天即與丁○○回香港。三、四天後「李志全」給我一萬二千元港幣，說
    是這該趟之酬勞。八十六年一月底，丁○○拿錢叫我買機票到曼谷，與前次相同
    ，我於八十六年二月二日自泰國到臺北，也由丁○○接機住進希爾頓，當天「李
    志全」出現在我房間內，並拿出一袋東西，說丁○○會來拿，我不知其內為何物
    ，未幾，丁○○來拿走過幾天，也和前次一樣，「李志全」叫我在二咖啡廳監看
    二男子說話，事後回港，「李志全」給我一萬二千元港幣作酬勞云云。惟嗣已否
    認上情，且被告丁○○亦堅詞否認有上開情事，此外，復乏確據證明被告乙○○
    、丁○○另涉有運輸及私運私運管制物品進口之犯行，自不能據採為斷罪資料。
  (十三)此外，復有如附表一所示之白粉（原包裝為八包）及附表二之物品扣案為憑。如
    附表一所示扣案物品經送請法務部調查局鑑定結果，確係毒品海洛因，其純度均
    為百分之七十點六一，計分四袋，各為淨重一三三七點六三公克（另包裝重五七
    點三二公克）、淨重一三四二點四五公克（另包裝重五七點八二公克）、淨重一
    三三五點四五公克（另包裝重五八點八六公克）及淨重五三一點八一公克（另包
    裝重三八點三六公克），合計淨重四五四七點三四公克（另包裝共重二一二點三
    六公克），有法務部調查局鑑定通知書四紙附卷可參（見原審卷一第四十一頁至
    第四十四頁）。
  (十四)綜上所述，被告丁○○、乙○○等運輸毒品及私運管制物品進口之事證明確，犯
    行堪以認定。
三、被告等行為後，毒品危害防治條例業於八十七年五月二十日公布，並於八十七年
    五月二十二日施行，依該條例第二條第二項第一款之規定，海洛因係該條例所指
    之第一級毒品，運輸第一級毒品者，應構成該條例第四條第一項之罪，但該條例
    第四條第一項之法定刑較被告行為時法即肅清煙毒條例第五條第一項之法定刑為
    高，依刑法第二條第一項但書之規定，自應適用有利於被告之舊法，且海洛因亦
    係行政院依懲治走私條例第二條第四項公告之「管制物品項目及其數額」內甲項
    第四款管制進出口物品。是核被告乙○○、丁○○等所為，均係犯行為時肅清煙
    毒條例第五條第一項之運輸毒品罪及懲治走私條例第二條第一項私運管制物品進
    口罪。按被告乙○○、丁○○二人與已判決確定之有販賣海洛因犯意之馮啟樂、
    郭志明等人各有任務，復係單線作業（詳後述理由六），是與馮、郭等人間並無
    販賣海洛因之犯意聯絡、行為分擔，惟被告乙○○、丁○○二人與「李志全」、
    「阿成」間就上開運輸毒品及私運管制物品進口犯行有犯意聯絡與行為分擔，均
    為為共同正犯。被告乙○○、丁○○等共同私運管制進口之海洛因來台，係一行
    為而觸犯運輸毒品及私運管制物品進口二罪名，應從一重以運輸毒品罪論處。被
    告乙○○、丁○○等持有毒品海洛因之低度行為為運輸毒品之高度行為所吸收，
    不另論罪。公訴人認被告乙○○、丁○○二人尚涉犯販賣毒品罪嫌，尚有未洽。
四、原審因予論罪科刑，固非無見。惟查：(一)原審認定被告乙○○尚牽連犯有販賣毒
    品未遂，且誤以被告丁○○於抵達臺灣後與乙○○、馮啟樂、郭志明等共同販賣
    毒品未遂，已有未洽。(二)販賣或運輸毒品海洛因，乃重大危害社會法益之犯罪行
    為，其所侵害之法益，除個人法益外，對於社會及國家法益亦生重大危害，更可
    能因施用毒品之普遍性危及民族之生存命脈，層面不可謂不大，原審認販賣或運
    輸毒品之危害僅及於個人之身體健康法益云云，尚有違誤，故原審稱販賣、運輸
    毒品之法定刑為罪刑不相當，不符法益原則或比例原則云云，亦有未當。再原審
    就被告乙○○之犯罪行為如何「犯罪情狀顯可憫恕」，未舉出具體事證說明，遽
    行適用刑法第五十九條之規定，亦有違誤。(三)毒品危害防治條例業於八十七年五
    月二十日公布，並於八十七年五月二十二日施行，原審未及為新舊法之比較適用
    ，亦有未當。公訴人上訴意旨執此指摘原審適用法律不當及量刑過輕，為有理由
    ，自應就原判決關於被告乙○○、丁○○部分予以撤銷改判。爰審酌被告等犯罪
    之動機、手段、跨國運輸、犯罪手段設計複雜，破獲不易及其犯罪行為對社會所
    生危害程度、運輸來台之毒品數量達四千多公克、犯後態度等一切情狀，分別量
    處如主文第二項所示之刑，併均依法宣告褫奪公權終身。
五、扣案如附表一所示之物品為毒品海洛因，應依行為時肅清煙毒條例第十二條前段
    諭知沒收銷毀。如附表二所示之物品，分係夾藏置放毒品海洛因供運輸之用，且
    分別為被告乙○○、丁○○所有（詳如附表二所載），依同法第十三條第一項規
    定，應予宣告沒收，另附表三所示之物品，其中電子秤一個，係黃炳芬所有供秤
    重毒品之用，另00000000000000號行動電話一具，係馮啟樂所有
    ，00000000000000號行動電話一具，係郭志明所有，乃馮啟樂、
    郭志明販賣毒品海洛因所用之物，與本件無關，乃不予宣告沒收。
六、公訴意旨另以：被告等前開犯行係另涉有販賣第一級毒品海洛因之罪嫌云云。惟
    查：
 (一)同案已判決確定被告郭志明於調查局中供稱：伊於八十六年五月二十二日下午二
    時被捕，與馮啟樂來台之目的，是為聯絡臺灣毒品買主。約四個月前（八十六年
    一月間），阿樂問伊認不認識臺灣朋友，可幫其銷售海洛因，因伊與綽號「阿林
    」（林慶鐘）之臺灣男子認識，於是打電話告訴「阿林」稱伊有朋友想賣海洛因
    到臺灣，問「阿林」可否幫伊找台灣買主，「阿林」稱隨時可以幫忙找臺灣買主
    。於是伊與馮啟樂一起於八十六年五月十六日來台，由「阿林」在台接機，之後
    伊與馮在台待數天，期間曾與「阿林」聯絡，但「阿林」一直沒有給伊等肯定之
    答覆，於今被捉。馮啟樂當時只要伊負責聯絡「阿林」，馮啟樂找誰拿海洛因，
    伊不知情。另「阿林」係伊於四年前來台在高雄與之認識，並以○二，0000
    000號及000000000號電話聯絡。此次來台之前伊曾告訴「阿林」伊
    的朋友有「二個」要賣，每個重量二十四盎斯，價格三十萬元港幣。到臺灣後與
    「阿林」見過二次面，第一次五月十六日接機，第二次五月二十日在臺北市○○
    街金車西餐廳見面，並帶阿林回「紅菱閣」賓館與馮見面，商談雙方交易時間及
    地點，「阿林」表示當天晚上十一點會跟伊等確定要不要，結果「阿林」一直沒
    聯絡，伊曾多次打電話給「阿林」，但一直找不到「阿林」，直到被捉，均未聯
    絡上。因伊經濟困難，急需用錢才答應馮找尋買主。預計賣阿林「二個」，每個
    可得代價一萬元港幣，故交易完成伊可得二萬元港幣，但未完成即無所得。海洛
    因由誰帶入臺灣、帶多少，如何帶，伊不知情。只認識馮及阿林。餘黃炳芬、乙○○、丁○○均不認識等語。於偵查中亦供稱：與馮來台是為了聯絡販賣毒品。
    買主為「阿林」。原先打算賣二個是四十八盎斯，若賣出去可得一萬元港幣，本
    次未帶毒品來，未交阿林毒品樣品，亦未見馮啟樂交毒品樣品給「阿林」。在北
    機組所言實在，有看過筆錄等語，並指認林慶鐘係「阿林」。（以上詳八十六年
    度偵字第一二三九八號偵卷第二十四頁至三十一頁、第四十三頁）。
  (二)同案已判決無罪確定之同案被告林慶鐘於八十六年五月二十二日（當日下午七時
    在自宅被警以販毒之準現行犯逮捕）北機組調查時供稱：「八十六年三月中旬左
    右，港人「阿唐」（阿堂）多次來電聯絡稱：「阿明」（即郭志明）會來台與我
    談毒品交易之事，但都未成行。五月上旬「阿唐」再來電表示，「阿明」及其朋
    友（指馮啟樂）將於五月十六日來台，要我去接機，於接到「阿明」後，要求我
    安排靠近火車站之飯店投宿，於是我安排他們住在重慶北路福君大飯店，十六日
    住進飯店當日，「阿明」的朋友（因當時不認識馮啟樂故稱姓名不詳）告訴我要
    我尋找買主，安排交易事情，並稱需至下星期二（二十日）下午才能看到毒品樣
    品，至此之後，即未再與其等聯絡，直到二十日下午三點半左右，「阿明」打電
    話給我，約我四點在西門町來來百貨公司大門口見面，隨後到昆明街金車西餐廳
    談看毒品樣品事，在阿明接到他朋友通知後，我即和他到他投宿的峨眉街紅菱閣
    賓館四○一號房和阿明的朋友（指馮啟樂）會晤，並從阿明朋友手上拿到毒品樣
    品，我隨即搭車回臺中給買主看樣品，臺中買主表示會於二十一日中午給我答覆
    ，所以自二十日晚間開始，我就迴避「阿明」與我之聯絡，直至二十二日晚上七
    時許，我在自宅被以準現行犯逮捕止」、「阿明朋友在福君飯店要求我找買主時
    表示，每交易一套二塊，重量約二十五盎斯，價格二十八萬港幣，只要我能找到
    買主，多少數量，均可出，但只能在臺北交易，且限定是港幣交易」、「我自阿
    明朋友處取得之毒品樣品是用香煙盒膠膜包好之，樣品我收妥後即趕至臺中。買
    主綽號「林仔」，真實姓名不知，聯絡電話：000000000呼叫」、「介
    紹買主所得利潤：阿明之朋友給我之價格每件換算成新臺幣為一百萬元，買方（
    林仔）打算以每件一百二十萬元轉賣謀利，其中價差二十萬元即為我和「林仔」
    共分之利潤。我只負責介紹買主，對毒品來源不知」等語，並指認「阿明」為郭
    志明，其朋友即為馮啟樂等語（詳一二三九九號卷第九頁至第十四頁）。於八十
    六年五月二十三日偵查中供稱：有去接郭志明之飛機，海洛因樣品是馮啟樂在飯
    店交給我的。買主不是臺中的「林仔」，我是交給「林仔」的人，他再拿給買主
    看。毒品交易之金額、數量是與馮啟樂談，阿明在旁邊聽。郭與馮說每次交易一
    套二塊，二十五盎斯，二十八萬港幣，並指定在臺北交貨。與「林仔」再以一百
    二十萬元賣出。本次是「阿明」與「阿堂」要我找臺灣買主。阿明是阿堂派來的
    ，八十六年三月間與我談此事，本次是我引線，配合調查局來查案的，有向台南
    縣調查站調查員莊錕山報備，是在三月份。本次沒有報備，是想深入調查等語。
    於八十六年五月二十八日偵查中供稱：八十六年五月十六日接郭志明之飛機時、
 拿到樣品時均未向臺南調查站報備，因還不能確定。樣品是郭志明之朋友馮交給
    我的，是郭帶我去馮處（紅菱閣賓館）拿的。收到樣品後即拿到臺中給「林仔」
    之人。郭到臺灣後有要我找買主等語（詳一二三九九號卷第三十四頁、六十五頁
    、六十六頁正面）。於原審中供稱：「他們（指郭志明、馮啟樂）過來叫我找買
    主，要賣海洛因。是阿唐跟我聯絡，八十六年三月有電話給台南莊錕山」、「樣
    品未拿到」、「臺中沒買主」、「本件開始談時就有與莊錕山連絡，今年三月有
    與莊先生講這案件」、「馮啟樂拿樣品給我時，他在那兒有吸食，我確定是毒品
    ，但他趕著要成交，又一直要我留手機電話」、「我直接到臺中，但臺中買主不
    願去臺北成交，而馮啟樂要在臺北成交，臺中之買主即是前次破獲之集團，當天
    是五月二十日禮拜二，我從臺中直接回臺北，二十日後都沒跟他們見面」、「他
    們確實要賣海洛因跟郭志明見過一次面，其他不認識」、「樣品是馮啟樂在紅菱
    閣交給我的」、「是香港阿堂打電話過來說叫阿明的（指郭志明）會坐飛機來台
    ，我去接機才知道是郭志明，是香港那邊說他們要過來找買主」、「主要是馮啟
    樂在跟我講，郭志明站在旁邊聽」、「數量、價格是馮啟樂在跟我談，郭志明在
    房間內」等語（詳原審卷一第十三頁背面、第十四頁正面、第一四二頁、第一四
    三頁、原審卷二第七十九頁、第八十頁）。於本院前審供稱：「樣品是馮啟樂交
    給我看」、「我拿給買主，樣品毒品是以萬寶路香煙盒外面透明膠膜（裝），並
    沒有收到紅色萬寶路香煙盒」、「都是我和馮啟樂在談介紹買主的事，郭志明在
    旁邊。馮說有貨要進來我介紹買主，這件事前後聯繫一年多，當時說要進來，卻
    沒進來，我不確定就敷衍敷衍，他們（指郭、馮二人）其中一人告訴我二十日貨
    要進來」、「我自始至終都是講有拿樣品」（詳上訴字卷一，八十七年九月二十
    一日及八十七年十一月十日調查筆錄）。於本院前審八十七年十二月八日調查時
    亦供稱：「是馮啟樂將樣本用香煙盒外包裝透明塑膠膜包著交給我，我放在口袋
    內，因天氣熱且貼身，到了臺中我拿給買主，看幾乎快融化了，我交給買主」等
    語（詳上訴字卷一，八十七年十二月八日調查筆錄），於八十八年二月二十二日
    本院前審調查時亦供稱：「八十六年五月間阿堂告訴我，他生病無法來他會叫阿
    明來台，我去接機，接到郭、馮二人，安排他們住福君大飯店，當天馮啟樂就在
    房間內談毒品數量、價格，一公斤價格言明二十五萬港幣，指定在臺北交易，指
    定用外幣（美金、港幣）交易，我與馮談時，郭在另一角落，我不知道郭有無聽
    到我們的談話，我只注意馮有無貨，我要求看樣品，馮說二、三天樣品才能拿到
    ，並未講確定日期，馮只說他二、三天後會拿到樣品再跟我聯絡，我留給阿明的
    電話是一支停用的手機，當時我還懷疑他們有無貨，過幾天，阿明打電話約我在
    來來百貨門口，再到金車西餐廳，郭志明在西餐廳打電話，過了半個小時，他告
    訴我，我們可以去紅菱閣賓館拿樣品，我們進去等馮，一會兒馮從廁所出來，我
    看他臉色不對，我知道他在吸毒，他拿出一包紅色萬寶路香煙，並從中抽出一小
    包用透明塑膠膜包住的海洛因粉末交給我，並說趕快交給買主交易，我就拿著坐
    車去臺中，我呼叫林姓買主，約在臺中火車站見面，林姓之人是介紹人，他說這
    一、二天會給我答覆，我就回臺北，過了一、二天買主說無法在臺北交易，要求
    在臺中或南部交易，郭志明有打電話說毒品已準備好，馮在賓館說要先交易二大
    塊」、「二大塊是七百公克，一塊是三百五十公克，香港報價是以公斤計算」、
    「馮說一套二塊要賣二十五萬港幣，約一百萬台幣，林仔之買主說可賣一百二十
    萬，差額二十萬我和林仔平分」、「因尚未深入，無法破案，所以還未告訴莊」
    等語（詳上訴字卷二，八十八年二月二十二日調查筆錄）。再者，被告林慶鐘辯
    稱：伊係法務部調查局台南縣調查站調查員莊錕山之線民，並無參與販賣毒品之
    故意，且於七十五年或七十六年間，已提供線索給莊錕山，因而破獲麻素二百餘
    公斤。八十三年間，伊在取得毒品樣品後，即交付莊錕山，惟並未破獲。八十六
    年三月間，香港販賣毒者開始與其聯絡時，伊已向莊錕山報告，嗣因鑑於八十三
    年失敗經驗，本次接獲樣品時，原想在香港販毒者交易時，報告莊錕山前往逮捕
    ，詎因香港販毒者要求在臺北交易，臺中買方「林仔」又不願北上，其後調查局
    又提早行動，伊始未及報告等情，業據證人莊錕山到庭證述屬實，觀諸卷附法務
    部調查局北部地區機動工作組之通訊監察報告書（八十六年度聲監字第八七三號
    卷第四頁）所示，關於「金同」即被告林慶鐘之0000000號電話進行監聽
    情形，其重要內容摘要欄業經載明「金同」已將「阿欣」一夥在台「有貨要處理
    」一事，向台南縣調查站莊學長回報等語，時間係在三月二十五日，發話人莊先
    生部分並已註明「即台南縣站莊錕山學長」。再參以被告馮啟樂、郭志明一致供
    稱樣品交付林慶鐘後，林慶鐘說要找買主，但一直未答覆等情，以及調查局移送
    書已載明被告等已在確認機位準備提前離台，乃予逮捕等情，可見林慶鐘所辯並
    無販賣毒品之意，僅在協助調查局破案，其後尚未及報告即遭查獲等語，堪以採
    信。此部分亦無被告乙○○、丁○○參與販賣毒品海洛因之具體證據。
  (三)本件就販賣毒品部分，被告等二人與馮啟樂、郭志明各有任務，且係單線進行，
    彼此間不生犯意聯絡及行為分擔等情，均如前述，自無從另論以販賣毒品罪責。
    此外，復查無其他積極證據足資認定被告等涉有販賣第一級毒品海洛因犯行，自
    屬不能證明被告等此部分犯罪，惟因公訴人指此與前開論罪科刑部分有方法結果
    之牽連關係，屬裁判上一罪，爰不另為無罪之諭知。
據上論斷，應依刑事訴訟法第三百六十九條第一項前段、第三百六十四條、第二百九
十九條第一項前段，行為時肅清煙毒條例第五條第一項、第十二條前段、第十三條第
一項，懲治走私條例第二條第一項，刑法第十一條前段、第二條第一項但書、第二十
八條、第三十七條第一項、第五十五條，判決如主文。
本案經檢察官李金定到庭執行職務。
中      華      民      國    九十      年      十      月      三      日
                              臺灣高等法院刑事第二十二庭
                                  審判長法  官  許  正  順
                                        法  官  邱  同  印
                                        法  官  胡  方  新
右正本證明與原本無異。
如不服本判決應於收受送達後十日內向本院提出上訴書狀，其未敘述上訴之理由者並
得於提起上訴後十日內向本院補提理由書（均須按他造當事人之人數附繕本）。
                                        書記官  秦  慧  榮
中    華    民    國     九十     年       十       月         四       日
附錄    本判決論罪科刑法條：
肅清煙毒條例第五條第一項：
販賣、運輸、製造毒品或鴉片或麻煙者，處死刑或無期徒刑。
肅清煙毒條例第六條：
前條之未遂犯罰之。
肅清煙毒條例第七條第一項：
意圖販賣而持有毒品或鴉片者，處無期徒刑或十年以上有期徒刑，得併科新台幣三十
萬元以下罰金。
懲治走私條例第二條第一項：
私運管制物品進口、出口逾公告數額者，處七年以下有期徒刑，得併科新台幣二十萬
元以下罰金。
附表一：
海洛因共淨重四五四七點三四公克，另包裝共重二一二點三六公克，即包括：
一、一袋淨重一三三七點六三公克、另包裝重五十七點三二公克。
二、一袋淨重一三四二點四五公克、另包裝重五十七點八二公克。
三、一袋淨重一三三五點四五公克、另包裝重五十八點八六公克。
四、一袋淨重五三一點八一公克、另包裝重三十八點三六公克。
附表二：
一、00000000000000號行動電話一具（乙○○所有）
二、背心二件（乙○○所有）及扣案為乙○○坐飛機入境臺灣時所穿用以夾藏海洛因
    之黑色鞋子一雙（乙○○所有）
三、裝海洛因毒品之塑膠提袋、包裝紙、衛生紙盒一袋（丁○○所有）
四、裝海洛因毒品用之萬用金密袋包裝盒一袋（丁○○所有）
五、裝海洛因毒品用之手提袋一個（丁○○所有）
附表三：
一、電子秤一個（黃炳芬所有）
二、00000000000000號行動電話一具（馮啟樂所有）
三、00000000000000號行動電話一具（郭志明所有）


司法院資訊處製作；財團法人民間司法改革基金會備份。
